【裁判字號】    99,訴,682
【裁判日期】    990520
【裁判案由】    損害賠償
【裁判全文】
臺灣臺中地方法院民事判決               99年度訴字第682號
原      告  甲○○
被      告  乙○○     國民
            丙○○     國民
上當事人間請求損害賠償事件，由本院刑事庭移送前來，本院於
中華民國99年4月20日言詞辯論終結，判決如下：
    主      文
被告應連帶給付原告新台幣參拾萬元，及自民國九十九年四月二
十日起至清償日止，按週年利率百分之五計算之利息。
原告其餘之訴駁回。
訴訟費用由被告連帶負擔十分之三，餘由原告負擔。
本判決原告勝訴部分，於原告以新台幣捌萬元為被告供擔保後，
得假執行。但被告如於執行標的物拍定、變賣前，以新台幣參拾
萬元為原告預供擔保，得免為假執行。
原告其餘假執行之聲請駁回。
    事實及理由
一、原告主張：被告乙○○為原告之夫，係有配偶之人。被告丙
    ○○前則曾為被告乙○○之母在高雄市經營之檳榔攤所僱用
    之員工，明知被告乙○○係有配偶之人，竟自民國97年下半
    年間某日起至98年4月28日凌晨止，與被告乙○○在臺中縣
    沙鹿鎮鎮○路○段93號住處發生姦淫行為多次。嗣於98年4月
    28日凌晨2時許，原告會同訴外人即其二姐夫張正忠、大姐
    翁月淑等親友在上址當場查獲被告乙○○及丙○○二人裸露
    下半身及性器官，覆蓋棉被躺於床上，始查知上情。原告因
    而對被告乙○○及丙○○提出通相姦之刑事告訴，並經法院
    判處罪刑在案。被告二人通、相姦之期間及頻率非少，對原
    告之傷害甚鉅，造成原告睡眠障礙，並且迄今仍未與原告達
    成和解，使原告精神上受有損害，爰於被告被訴妨害家庭之
    刑事訴訟程序附帶提起本件民事訴訟，請求被告連帶賠償新
    台幣（下同）100萬元及加給法定遲延利息。並聲明：（1
    ）被告應連帶給付原告100萬元，及自起訴狀繕本送達後之
    99年4月20日起至清償日止，按週年利率百分之5計算之利息
    ；（2）願供擔保，請准宣告假執行。
二、被告乙○○、丙○○則以：伊等二人對刑事判決認定之通、
    相姦期間有意見，其二人通、相姦之期間應自自97年下半年
    起至98年4月28日止。又被告乙○○現有負債，原告請求之
    精神慰撫金額太高，伊等二人無法負擔。等語，資為抗辯。
    並聲明：（1）原告之訴及假執行之聲請均駁回；（2）如受
    不利判決，願供擔保，請准宣告免為假執行。
三、兩造不爭執之事實：被告乙○○及丙○○自97年下半年某日
    起至98年4月28日止，在臺中縣沙鹿鎮鎮○路○段93號住處發
    生姦淫行為多次。
四、原告主張被告乙○○為其夫，被告丙○○並明知被告乙○○
    為有配偶之人，乃其二人竟自民國97年下半年間某日起至98
    年4月28日凌晨止，在臺中縣沙鹿鎮鎮○路○段93號住處發生
    姦淫行為多次之事實，為兩造所不爭執，並有戶籍謄本及原
    告於98年4月28日在上址查獲被告二人裸露下半身及性器官
    ，而覆蓋棉被躺於床上時所拍攝之錄影光碟及自該光碟翻拍
    之照片附於本院卷及本院98年度易字第3389號妨害家庭刑事
    案卷可稽；復參以被告乙○○及丙○○二人所為前揭行為，
    亦經本院分別判處通相姦罪刑確定，業據本院調取上開刑事
    案卷查閱無誤，自堪信為真實。
五、按因故意或過失，不法侵害他人之權利者，負損害賠償責任
    ；又數人共同不法侵害他人之權利者，連帶負損害賠償責任
    。次按不法侵害他人之身體、健康、名譽、自由、信用、隱
    私、貞操，或不法侵害其他人格法益而情節重大者，被害人
    雖非財產上之損害，亦得請求賠償相當之金額。此項規定，
    於不法侵害他人基於父、母、子、女或配偶關係之身分法益
    而情節重大者，準用之，民法第184條第1項前段、第185條
    第1項前段及第195條第1項、第3項分別定有明文。復按通姦
    足以破壞夫妻間之共同生活，而非法之所許，此從公序良俗
    之觀點可得斷言，不問所侵害係何權利，對於配偶之他方應
    構成共同侵權行為。婚姻係以夫妻之共同生活為其目的，配
    偶應互相協力保持其共同生活之圓滿安全及幸福，而夫妻互
    守誠實，係為確保其共同生活之圓滿安全及幸福之必要件條
    件，故應解為配偶因婚姻契約而互負誠實之義務，配偶之一
    方行為不誠實，破壞共同生活之圓滿安全及幸福者，即為違
    反因婚姻契約之義務而侵害他方之權利，亦經最高法院55年
    臺上字第2053號判例闡釋甚明。經查：
（一）被告乙○○為原告之夫，且被告丙○○亦明知乙○○為有
      配偶之人，乃伊等二人竟仍於前述時地為通相姦行為多次
      ，自足以已破壞原告家庭生活之圓滿安全及幸福，使原告
      之婚姻因而破碎，原告於婚姻關係中遭此事故，難免受到
      週遭親朋好友之指點竊論，極為不堪。且原告係於94年6
      月5日與被告乙○○結婚，婚後並育有一子，乃被告乙○
      ○竟與原告結婚甫3年左右即與被告丙○○發生姦情，並
      拋妻棄子，置家庭於不顧，離鄉背井，遠赴台中與丙○○
      同住於一處，且其二人姦情又持續長達一年左右，則原告
      悲憤、羞辱及沮喪之情，更為之重，對原告精神上之打擊
      自然甚深，是原告主張其精神上受有痛苦，自屬有稽。是
      被告二人之通相姦行為，顯然已共同不法侵害原告基於配
      偶關係之身分法益（即配偶權）而情節重大，並致原告受
      有非財產上之損害，是揆諸上開規定及判例意旨，被告自
      應負共同侵權行為損害賠償責任。從而，原告請求被告連
      帶賠償其所受非財產上之損害，自屬有據。
（二）本院斟酌原告為大專畢業，從事補教業，每月薪資至少25
      ,000 元，名下並無恒產。而被告乙○○則為專科畢業，
      原於訴外人肇源股份有限公司任職，然已於99年1月間被
      解僱，現從事臨時工，每月收入約25,000元至28,000元左
      右；被告丙○○則為國中畢業，從事臨時工，每月收入約
      16,000元左右，被告二人名下並均無恒產等情，已據兩造
      分別陳明在卷，復有被告乙○○所提出之員工離職證明書
      及本院所調取之兩造各該所得、財產調件明細表附卷可稽
      ，足見兩造之經濟狀況尚可。再參酌被告乙○○於婚後約
      3年左右即違反婚姻應負之誠實義務，與被告丙○○發生
      性關係多次，使原告對被告乙○○共組家庭所需之互信基
      礎全失，已使原告家庭徹底破碎，此自令原告深受打擊，
      足見原告所受精神上之痛苦非微。是本院審酌前述兩造之
      身分地位、教育程度、經濟能力、被告加害情形及原告所
      受痛苦之程度等一切情狀，認原告所得請求之非財產上損
      害賠償以30萬元為適當，逾此數額之請求，尚屬無據。
六、綜上所述，被告二人之通、相姦行為，既共同不法侵害原告
    基於配偶關係之身分法益而情節重大，致原告受有非財產上
    之損害。從而，原告自得本於侵權行為法律關係，請求被告
    連帶給付30萬元，及自起訴狀繕本送達後之99年4月20日起
    至清償日止，按週年利率百分之5計算之利息，為有理由，
    應予准許。逾此數額範圍之請求，應屬無據，應予駁回。
七、本件事證已臻明確，兩造其餘攻擊防禦方法及舉證，與本件
    判決結果並無影響，爰不逐一論述，附此敘明。
八、兩造均陳明願供擔保，請准宣告假執行或免為假執行，就原
    告勝訴部份，經核於法均無不合，爰分別酌定相當擔保金額
    併准許之；至原告其餘假執行之聲請，因訴之駁回而失所依
    據，不應准許，應予駁回。
九、訴訟費用負擔之依據：民事訴訟法第79條、第85條第2項。
中    華    民    國    99    年    5    月    20    日
                  民事第二庭    法  官  吳美蒼
正本係照原本作成。
如對本判決上訴，須於判決送達後20日內向本院提出上訴狀。
中    華    民    國    99    年    5    月    20    日
                                書記官

司法院資訊處製作；財團法人民間司法改革基金會備份。
